臺灣臺南地方法院刑事判決
110年度易字第891號
公  訴  人  臺灣臺南地方檢察署檢察官
被      告  邢建中


選任辯護人  高亦昀律師
            查名邦律師
上列被告因詐欺案件，經檢察官提起公訴（110年度偵續二字第1
號），本院判決如下：
    主  文
刑建中犯詐欺取財罪，處拘役伍拾伍日，如易科罰金，以新臺幣
壹仟元折算壹日。
未扣案之犯罪所得新臺幣陸萬陸仟元沒收之，於全部或一部不能
沒收或不宜執行沒收時，追徵其價額。
    事  實
一、刑建中於民國107年7月間某日，受董倫貴委託，進行門牌號
    碼「臺南市○區○○路0段00巷00號」建物裝潢工程及變更使用
    執照申請事項，刑建中將其中變更使用執照申請作業委由承
    揚室內裝修設計公司（下稱承揚公司）辦理，承揚公司再委
    由卓建光建築師事務所辦理。
二、詎刑建中竟意圖為自己不法之所有，明知其並未代墊變更使
    用執照之相關費用，仍於108年1月7日某時許，撥打電話予
    董倫貴，佯稱：因處理變更使用執照事項，已先向建築師事
    務所代墊新臺幣6萬6千元，如果方便的話，可否匯整數10萬
    元，超出的部分算借款云云，致董倫貴因此陷於錯誤，於10
    8年1月9日，依刑建中指示，匯款10萬元至刑建中指定之刑
    暐所開立之台灣銀行台南分行帳號（000000000000號）帳戶
    內，刑建中以此方式詐得6萬6千元。
三、嗣因董倫貴遲未能取得變更使用執照之相關資料，詢問卓建
    光建築師事務所及承揚公司後，始知受騙。
四、案經董倫貴訴由臺灣台南地方檢察署檢察官偵查起訴。
    理    由
壹、證據能力：
    本案據以認定事實之供述證據，公訴人、被告及辯護人於本
    院言詞辯論終結前均未爭執其證據能力，經審酌其作成並無
    違法、不當或顯不可信之情形，依刑事訴訟法第159條之5之
    規定，自有證據能力；至其他非供述證據部分，與本案事實
    具自然關聯性，且非公務員違背法定程序或經偽造、變造等
    須證據排除之情事所取得，依同法第158條之4規定反面解釋
    ，亦具證據能力，先予敘明。　　
貳、認定事實所憑之證據及理由：
一、被告就被訴事實之辯稱：
　　訊據被告刑建中固不否認受告訴人董倫貴委託，辦理相關建
    物裝潢及變更使用執照申請事項，其中變更使用執照申請再
    轉予承揚公司、卓建光建築師事務所辦理，並未代墊相關6
    萬6千元費用，仍以電話向告訴人謊稱已代墊、請告訴人匯
    款10萬元，告訴人因此匯款10萬元至刑暐帳戶內之事實，惟
    矢口否認有何詐欺犯行，辯稱，與告訴人已有多年合作關係
    ，告訴人積欠其工程款項，伊是用這種方式要回款項，並無
    不法所有之意圖云云。
二、本案不爭執之事實（被告確有對告訴人施用詐術並取得款項
    ）：
㈠、查被告受告訴人委託，辦理事實欄所載建物變更使用執照申
    請事項，並將之轉由承揚公司、卓建光建築師事務所辦理，
    未代墊相關費用，仍以電話向告訴人謊稱已代墊6萬6千元，
    希望告訴人先匯款，請告訴人匯款10萬元，超出6萬6千元的
    部分是借款，致告訴人因此匯款10萬元至被告指定帳戶內；
    事後告訴人向承揚公司、卓建光建築師事務所查詢結果，發
    現被告並未代墊相關費用，告訴人始於108年7月4日、8月21
    日各匯款46200元及給付現金19800元（共計66,000元）予承
    揚公司，並取得變更使用執照一節，業據被告自承在卷（見
    偵卷三第123至125頁、第39至41頁、第159至161頁；偵卷一
    第21至22頁；偵卷四第57至59頁；偵卷五第31至32頁；本院
    卷第37至40頁、第61頁、第87至94頁、第147至163頁），核
    與證人即告訴人（見偵卷一第21至22頁；偵卷三第69至71頁
    、第113至114頁、第143至144頁；偵卷四第21至22頁）、證
    人即承揚公司職員李榮芳（見偵卷三第77至78頁）、證人即
    卓建光建築師事務所職員許麗娟（見偵卷三第83至84頁；偵
    卷四第47至49頁）、證人卓建光（見偵卷四第47至48頁）證
    述情節相符。
㈡、又本案相關變更使用執照事項，於107年12月7日向臺南市政
    府工務局申請，經該局於108年1月4日南市工使一字第10714
    42303號函核准圖說審查同意施工，同意施工函文及副本圖
    說由卓建光建築師事務所於108年1月8日領回一節，業據臺
    南市政府工務局函覆告訴人一節，有該局108年7月3日南市
    工使一字第1080770740號函可憑（見偵卷一第10頁）；而相
    關變更使用執照費用被告從未給付、經承揚公司多次通知也
    未回應，最後始由告訴人於108年7月4日、8月21日給付款項
    後始取得變更使用執照一節，有告訴人提供之星展銀行匯款
    申請書（見偵卷一第13頁）、承揚公司108年11月28日承揚
    （108）建字第0000000-0號函及108年12月3日承揚（108）
    建字第0000000-0號函各1紙（見偵卷二第10至13頁、第16頁
    ）、臺南市政府工務局變更使用執照1份（見偵卷二第12至1
    3頁）在卷供參，可見告訴人未能取得相關變更使用執照而
    施工，是因被告從未給付6萬6千元之費用予卓建光建築師事
    務所而導致！
㈢、此外，並有告訴人提供其與被告於108年1月7日電話通話錄音
    光碟1片、錄音譯文1份（見偵卷一第5至7頁）、告訴人提出
    凱基銀行匯款申請書1紙（見偵卷一第9頁）、臺灣銀行帳戶
    存摺影本1份（見偵卷三第43頁），被告與告訴人間的電話
    錄音光碟，經本院勘驗後，被告於電話中表示「董大哥，跟
    你說一下，圖審好了」、「坦白講，我在那時侯就已經先給
    他（錢）了」、「為什麼會拖就是裡面的主管都在阻擋，因
    為擋的意思就是說、之前這件是由市長親自批的、親自准的
    ，他們有比較審慎，現在用到局長那邊去批，已經批下來、
    准了」、「就是配合說要改給他、改來給他，然後就是另外
    一件事要跟你拜託說，就是有關圖審這個錢必須先拜託一下
    」、「董：好！那他跟你請是跟你請那個建築師的部分你說
    你總共多少？邢：這個東西，我就一次給他，我不跟他囉嗦
    」、「董：對、那是多少？邢：6萬6、6萬6。」、「都市政
    府的人跟他們搭配，我跟他們說這裡面的東西不要讓我們漏
    氣，讓他們去幫忙追、讓他們去幫忙處理好這樣最重要」等
    語。
㈣、觀諸被告早在108年1月7日在電話中表示6萬6千元已代墊、變
    更使用執照相關事項拖延是因遭市政府阻撓、現已核准通過
    ，要求告訴人匯款云云，因此取得告訴人之匯款，然被告自
    始並未給付相關變更使用執照費用予卓建光建築師事務所，
    足見被告確係對告訴人施以詐術而取得6萬6千元，要無疑義
    。
三、爭執事項（被告有無不法所有之意圖）
㈠、被告辯稱，相關工程早完成90%，但告訴人未給付款項，與告
    訴人間有工程款糾紛才以施用詐術之方式取得款項云云。辯
    護人為被告辯護意旨則以：被告係為取回告訴人所積欠工程
    款，再者，被告承攬變更使用執照事項，本對告訴人有報酬
    請求權，該6萬6千元本屬於被告應得款項，並無不法所有之
    主觀意圖等語前來。
㈡、惟查，
⒈、被告所提工程款、工程進度（雙方間認定固有不同）及告訴
    人尚未繳納之工程款項各項具體事項為何，除估價單2紙外
    （見偵卷三第61至62頁），自本案偵查時起迄至本院辯論終
    結之際，被告從未提出任何工程進度給付、催討事宜等相關
    資料憑以調查，從而，告訴人是否真有積欠被告工程款項，
    容有疑義。
⒉、此外，被告於108年1月7日與告訴人電話中，自始至終均未提
    及告訴人積欠工程款事項、更未要求告訴人清償款項，有本
    院勘驗筆錄1份可憑；而被告與告訴人於108年9月27日，同
    庭接受檢察事務官訊問時，供稱「董倫貴匯10萬元給我，其
    中3萬4千元是我向董倫貴的私人借款」等語（見偵卷一第21
    頁），此時距告訴人再繳納6萬6千元取得變更使用執照（10
    8年8月21日）不過1月有餘，果若告訴人真積欠被告工程款
    項未償，被告還有必要在告訴人、檢察事務官面前自承，告
    訴人匯款10萬元中尚有借款3萬4千元必要嗎？
⒊、按稱承攬者，謂當事人約定，一方為他方完成一定之工作，
    他方俟工作完成，給付報酬之契約，民法第490條定有明文
    。本案既係被告承攬包括變更使用執照及施工等相關事項，
    既均未完工，尚難謂有何報酬請求權可言！
⒋、綜上所述，本案並無被告所指告訴人積欠工程款項之事實，
    其對告訴人施用詐術進而取得款項，主觀上自有不法所有之
    意圖，應可認定！被告所辯及辯護人為其辯護意旨均難採為
    對其有利之認定依據。　
參、論罪科刑：
一、核被告所為，係犯刑法第339條第1項之詐欺取財罪。
二、爰以行為人之責任為基礎，審酌被告不思以正當途徑獲取財
    物，竟昧於貪念，以事實欄所示之手段對告訴人施用詐術、
    造成告訴人受損，所為實值非難，被告犯後始終否認犯行，
    顯然未能正視己身錯誤，迄未賠償告訴人，犯後態度顯然非
    佳，復考量其犯罪之動機、目的，造成告訴人所受損失程度
    ，暨其於本院自述學歷為高職畢業之智識程度、從事裝修業
    、子女均已成年之生活狀況（見本院卷第162頁）等一切情
    狀，量處如主文所示之刑，並諭知如易科罰金之折算標準，
    以資懲儆。　　　
三、沒收：
　　按犯罪所得，屬於犯罪行為人者，沒收之；前二項之沒收，
    於全部或一部不能沒收或不宜執行沒收時，追徵其價額；犯
    罪所得已實際合法發還被害人者，不予宣告沒收或追徵，刑
    法第38條之1第1項前段、第3項、第5項分別定有明文。且其
    立法理由略謂：「依實務多數見解，基於徹底剝奪犯罪所得
    ，以根絕犯罪誘因之意旨，不問成本、利潤，均應沒收」等
    旨，換言之，為避免被告因犯罪而坐享犯罪所得，而無法預
    防犯罪，且與任何人都不得保有犯罪所得之原則有悖，基於
    犯罪所得之沒收並非刑罰，性質上屬類似不當得利之衡平措
    施，採總額原則，不扣除成本，不僅使宣告利得沒收於估算
    數額上成為可行，更可使行為人在犯罪前必須思考承受可罰
    行為之風險，藉此強調投入非法事業的一切投資皆會血本無
    歸，與剝奪所得主要是為預防犯罪之目的相契合。查本件被
    告向告訴人施詐，使告訴人交付6萬6千元，是其犯罪所得，
    並未扣案，且未實際合法發還告訴人，自應依刑法第38條之
    1第1項前段、第3項規定，宣告沒收，並於全部或一部不能
    沒收或不宜執行沒收時，追徵其價額。
據上論斷，應依刑事訴訟法第299 條第1 項前段，刑法第339 條
第1 項、第41條第1 項前段、第38條之1第1項前段、第3項，刑
法施行法第1 條之1 第1 項，判決如主文。
本案經檢察官徐書翰提起公訴，檢察官董和平到庭執行職務。

中　　華　　民　　國　　111 　年　　3 　　月　　3 　　日
　　　　　　　　　刑事第二庭    審判長法　官　彭喜有
　　　　　　　　　
　　　　　　　　　                    法  官  蔡盈貞
　　　　　　　　　
　　　　　　　　　                    法  官  洪士傑
以上正本證明與原本無異
如不服本判決應於收受本判後20日內向本院提出上訴書狀，並應
敘述具體理由。其未敘述上訴理由者，應於上訴期間屆滿後20日
內向本院補提理由書狀（均須按他造當事人之人數附繕本）「切
勿逕送上級法院」。
        　　　　　　　　　　　　　　　書記官　吳鸝稻
中　　華　　民　　國　　111 　年　　3 　　月　　3 　　日

附錄本案法條
中華民國刑法第339條
（普通詐欺罪）
意圖為自己或第三人不法之所有，以詐術使人將本人或第三人之
物交付者，處5年以下有期徒刑、拘役或科或併科50萬元以下罰
金。
以前項方法得財產上不法之利益或使第三人得之者，亦同。
前二項之未遂犯罰之。